臺灣桃園地方法院民事判決　　　　　　100年度家訴字第323號
原　　　告　台新國際商業銀行股份有限公司
法定代理人　蔡榮棟
訴訟代理人　張嘉蓉
被　　　告　陳美錦
　　　　　　王正輝
上列當事人間請求改用夫妻分別財產制事件，本院於民國100 年
10月31日言詞辯論終結，判決如下：
    主  文
被告陳美錦與另被告王正輝間之夫妻財產制應改用分別財產制。
訴訟費用由被告負擔。
    事實及理由
一、原告起訴主張略以：被告即債務人陳美錦積欠原告債務本金
    新台幣（下同）499,286元及其中491,491元自民國95年3 月
    24日起至清償日止按年息百分之20計算之利息迄未清償，屢
    次催索，亦均置之不理。經向鈞院聲請對被告陳美錦之財產
    為強制執行，因無財產可供執行致執行無結果。另向國稅局
    查詢結果，被告陳美錦名下亦無任何可供執行之資產，而其
    與另被告王正輝為夫妻，現婚姻關係仍存續中，且二人未有
    夫妻財產契約之約定與登記，則原告自得依民法第1011條規
    定及最高法院89年度台上字第854 號民事判決之意旨，請求
    鈞院將二被告間之法定財產制宣告改用分別財產制。爰依法
    提起本訴，請求判決被告陳美錦與另被告王正輝間之夫妻財
    產制應改用分別財產制等語，並提出被告陳美錦戶籍謄本影
    本、被告陳美錦夫妻財產登記資料網路查詢結果、本院 100
    年度司執字第31715 號債權憑證影本等為證。
二、被告二人陳述（抗辯）意旨略以：被告二人係夫妻，婚姻關
    係現仍存續中，結婚之後並沒有約定夫妻財產制，所欠債務
    不僅原告一家銀行，但曾與原告協商債務清償事宜，只因對
    於債務金額之認定看法不同，致未通過協商等語。
三、得心證之理由：
    (1)、按「夫妻未以契約訂立夫妻財產制者，除本法另有規定
        外，以法定財產制，為其夫妻財產制（民1005）」；又
        夫妻之一方財產不足清償其債務時，法院因他方之請求
        ，得宣告改用分別財產制（民1010I參照），此觀民
        法第1005條、第1010條第1 項第2 款等規定即明。又「
        債權人對於夫妻一方之財產已為扣押，而未得受清償時
        ，法院因債權人之聲請，得宣告改用分別財產制（民10
        11）」，民法第1011條亦定有明文。且此之所謂未得受
        清償，包括全無可扣押之物或所扣押之物數量不足及所
        扣押之財產不足清償該為扣押之債權人債權等情形（最
        高法院89年度台上字第854 號判決意旨參照）。
    (2)、原告主張二被告為夫妻關係，未以契約訂立夫妻財產制
        ，此有原告提出之被告陳美錦戶籍謄本影本、被告陳美
        錦夫妻財產登記資料網路查詢結果等附卷以及本院依職
        權（網路）查詢之二被告全戶戶籍資料查詢結果在卷可
        證，原告此部分之主張堪信為真實。又原告另主張其與
        被告陳美錦間請求清償債務事件，經聲請對被告陳美錦
        之財產為強制執行結果，因無財產可供執行致未能受清
        償乙情，有原告提出之本院100 年度司執字第31715 號
        債權憑證影本以及本院依職權查詢之稅務電子閘門財產
        所得調件明細表在卷可憑，亦堪信原告此部分之主張為
        真實。
    (3)、承上，本件被告陳美錦之財產經扣押執行結果，既無任
        何財產可供執行以資清償其所負欠之債務，則原告依民
        法第1011條規定，訴請宣告被告陳美錦與其配偶即另被
        告王正輝間之夫妻財產制改為分別財產制，於法自屬有
        據，應予准許。
四、據上論結：本件原告之訴為有理由，依民事訴訟法第78條、
    第85條第1 項前段，判決如主文。
中    華    民    國   100    年    11    月    16    日
                        家事法庭法  官  鄭新後
上列正本證明與原本無異。
如對本判決不服，應於本判決送達後20日內向本院提出上訴狀（
須按他造人數提出繕本並繳納第2 審裁判費），上訴於台灣高等
法院。
如委任律師提起上訴者，應一併繳納上訴審裁判費。
中    華    民    國   100    年    11    月    16    日
                                書記官  許家齡